【裁判字號】    92,交上訴,109
【裁判日期】    920808
【裁判案由】    過失致死
【裁判全文】
臺灣高等法院刑事判決                          九十二年度交上訴字第一○九號
    上  訴  人  臺灣板橋地方法院檢察署檢察官
    上  訴  人
    即  被  告  乙○○
    選任辯護人  楊貴森律師
右上訴人等因被告業務過失致人於死案件，不服臺灣板橋地方法院九十一年度交訴字
第一二九號，中華民國九十二年四月九日第一審判決（起訴案號：臺灣板橋地方法院
檢察署九十一年度偵字第五二一八號），提起上訴，本院判決如左：
    主  文
上訴駁回。
    事  實
一、乙○○係從事駕駛業務之人，於民國九十一年一月十日晚上九時十五分許，駕駛
    車牌號碼Ｘ二─二○九號營業大貨曳引車與車牌號碼二Ｍ─九八號營業用重型全
    拖車組成之全聯結車，搭載黃嘉平，沿臺北縣永和市○○○路由西往東（板橋往
    永和）方向行駛，行經臺北縣永和市○○○路八十五巷口時，適有林尚余騎乘車
    牌號碼ＪＢ五─五一○號重型機車在其右側同向併行行駛，本應注意須與林尚余
    騎乘之機車保持安全間隔，並隨時採取必要之安全措施，而當時天候晴、夜間有
    照明、柏油路面乾燥無缺陷、無障礙物、視距良好，並無不能注意之情事，竟疏
    於注意未採取任何安全措施，復未與林尚余騎乘之機車保持安全間隔，致所駕駛
    聯結車右側某處擦撞到林尚余騎乘之機車左側車身，林尚余因而人車倒地，並遭
    聯結車之右後輪輾壓過腹部，受有多重創傷、下腹動脈及腰動脈破裂、下腸繫膜
    動脈破裂、大腸破裂、骨盆骨折等傷害。適有丙○○騎乘車牌號碼ＢＢＴ─六七
    三號重型機車搭載吳長佳自後行駛而來，目睹事情經過，即自後追趕已駛離現場
    之上開聯結車至臺北縣永和市○○○路與光復路口，將聯結車車頭懸掛之車牌號
    碼Ｘ二─二○九號記下後，返回車禍現場報警處理。而林尚余雖經送往醫院急救
    ，仍於同年一月十二日上午八時二十二分許，因出血性休克而不治死亡。
二、案經被害人林尚余之父甲○○訴由臺北縣政府警察局中和分局報告臺灣板橋地方
    法院檢察署檢察官偵查起訴。
    理  由
一、訊據被告乙○○雖坦承於右揭時間駕駛上開聯結車，行經肇事地點，惟矢口否認
    有何過失致人於死犯行，辯稱：當時並未感覺到有輾壓到人，雖證人丙○○、吳
    長佳表示目擊車禍經過，但二人之證詞有諸多矛盾之處，可信度尚有疑義。況依
    現場事證所示，被害人林尚余騎乘之機車傾倒方向與擦撞之情節顯不相符。而其
    駕駛之聯結車事後亦驗無擦撞刮痕及血跡，本件車禍之發生實與其無關。縱認其
    駕駛之聯結車確有輾壓到被害人，亦應係被害人自己騎乘機車未保持安全間隔距
    離所致云云。
二、經查：
（一）車禍發生經過，業據目擊證人丙○○、吳長佳證述如後：
    １警訊時：
      (1)證人丙○○證稱：「我騎重機車ＢＢＴ─六七三號，後載同學吳長佳，往永
        福橋方向行駛：：：正當行經環河西路八十五巷口時，目擊曳引車、綠色（
        指被告駕駛之聯結車），撞上前方靠路右邊行駛的另一輛重機車，車號ＪＢ
        五─五一○號車（指被害人騎乘之機車），當時離我約十公尺左右：：：曳
        引車子車右後輪撞倒機車後，機車騎士男子倒在馬路邊，腳往外（馬路方向
        ），頭部在內（馬路邊線方向），遭曳引車從腳部雙腳輾過：：：」（見偵
        查卷第五頁反面）、「我騎車和同學追到環河東路與光復路口，將曳引車車
        頭懸掛的牌號Ｘ二─二○九號記下後，看了司機的長相，年約二十幾歲左右
        ，他臉瘦瘦的，身著白色汗衫，中等髮型，再返回車禍現場報案」（見偵查
        卷第六頁）。
      (2)證人吳長佳證稱：「我乘坐丙○○所騎乘重機車ＢＢＴ─六七三號車行經上
        述路段，前方ＪＢ五─五一○號車在距離前方約十公尺左右，遭左側快車道
        的曳引車、綠色、後段子車（空車）右後輪撞傷，當時機車確定行駛在馬路
        靠右邊車道上：：：在環東、光復路路口追上，並記下肇事曳引車車頭所掛
        車牌Ｘ二─二○九號車牌，再轉回肇事地點」（見偵查卷第八頁反面）、「
        被害人有戴安全帽，沒有任何不適當的騎乘動作行為：：：」、「被害人因
        機車倒地後，人也倒在邊線上，腳部受到肇事車輛子車右後輪直接輾雙腳」
        、「追上記下車牌後，看了司機臉瘦，中等髮型」（見偵查卷第九頁）。
    ２偵訊時：
      二人均證稱：「（警訊筆錄所言實在？）實在」、「（發生車禍前聯結車的速
      度）和我們差不多，因我和他的距離都一樣，一直都在聯結車後面」、「（機
      車往聯結車方向撞或聯結車往機車方向撞？）機車如何倒不清楚，只是有看見
      機車倒了，被聯結車的後輪輾過」、「（在發生車禍時，除了聯結車外，還有
      看見其他車子在被害人的機車旁？）沒有」、「我們去記完聯結車的車號後再
      回來，就有其他路人在現場指揮交通，被害人倒地的地方我們無法進去，故我
      們沒有接觸到被害人」（見相驗卷第五一頁反面、第五二頁）。
    ３原審審理時：
      (1)證人丙○○證稱：「我在聯結車的右後方，有一部機車（即被害人的機車）
        在我的前方，我聽到鏗鏗二聲，機車就在輪下，聯結車繼續前進，我看到被
        害人被聯結車的後輪輾過，聯結車的車速大約五十公里，被告沒有加速離開
        ，以正常速度前進，該處狹窄，撞到之後，我就去追聯結車，抄到被告的車
        牌後就立即報警」（見原審卷第二五頁）、「（警訊時是否供稱壓到雙腳？
        ）當時被害人是被車輪橫著壓過去，壓到腹部，壓到被害人比較靠外側，被
        害人的車子在何處，我也忘記了：：：」（見原審卷第二七頁）。
      (2)證人吳長佳證稱：「案發時隔已久，我已不太記得了，案發情形與警訊時之
        供述情節相同」、「（當天機車如何倒地？）時隔已久，我不記得了」、「
        有無看到曳引車與被害人機車相撞？）與警訊供述相同，案發時有路人報警
        」（見原審卷第九四頁）、「（被害人被輾過何處？）時隔已久，我不記得
        了，以警訊筆錄為準」、「（與被害人距離多遠？）緊跟在被害人後面，當
        時我與丙○○有在交談，我不記得曳引車是否有往右偏」（見原審卷第九五
        頁）。
    ４本院審理時：
      證人丙○○證稱：「我當天人在聯結車的斜後方，距離約十公尺左右，聯結車
      是在我的左前方，我當天騎機車，我一直是在他們兩臺車的後面，我看到的時
      候兩臺車是併行的，機車在聯結車的右邊，聯結車和機車速度差不多快，我看
      到的時候，被害人就被聯結車後面子車的右後輪壓過去」、「（有無看到機車
      如何倒地？）忘記了，被害人是倒了以後才被壓過去，被害人是倒在機車的右
      側或左側我不記得了」（見本院卷第六六頁）、「聯結車車輪很大，我說的捲
      進去是指人被壓過去，我看到時候機車已經倒了，沒有看到怎麼倒的」、「（
      有無看到併行的情形？）沒有，我記得好像人是往左邊倒的，機車在人的右邊
      ，我只是看到被壓過的情形」（見本院卷第六七頁）「我看到就只有輾過去的
      情形，前面撞倒的情形沒有看到」、「（你跟在聯結車後面行駛約有多久的時
      間？）不會很久，差不多五分鐘至十分鐘」、「當時兩側機車有很多騎過，那
      時候又是晚上，我不知道被害人機車原來在哪裡」（見本院卷第六九頁）、「
      （被害人和聯結車併行五至十分鐘？）我沒有看到併行」（見本院卷第七十頁
      ）。
（二）由證人丙○○、吳長佳上開證詞可知，本案查知被告之過程，係由其二人追逐
      肇事車輛抄得車牌號碼後，報警處理始循線查獲，其等事前顯然不知肇事者為
      何人，與被告亦不相識，自無虛構事實之理。而二人所述輾壓被害人之聯結車
      的顏色、車型、車牌號碼，前後一貫且相符，並與卷附照片（見偵查卷第七三
      頁）所示之被告聯結車完全一致，另二人所稱聯結車駕駛人之外貌特徵，不僅
      與被告相吻合，其等於車禍隔日（九十一年一月十一日）於臺北縣警察局永和
      分局中正橋派出所，亦明確指認被告即為肇事時所見的聯結車駕駛無訛（見偵
      查卷第七頁反面、第十頁反面），參以被告亦自承其當時確曾行經事故地點，
      而輾壓被害人之車輛為聯結車，特徵明顯，與他車甚易區別，實無誤認之虞，
      是被告所駕駛之聯結車確係當日輾壓被害人之車輛無誤。再被害人因本件車禍
      受有多重創傷、下腹動脈及腰動脈破裂、下腸繫膜動脈破裂、大腸破裂、骨盆
      骨折等之傷害，經送醫急救，於同年一月十二日上午八時二十二分許，因出血
      性休克而不治死亡之事實，有國立臺灣大學醫學院附設醫院九十一年一月十二
      日診字第Ｉ00000000號診斷證明書在卷可稽（見偵查卷第十九頁），
      並經檢察官督同法醫師相驗屬實，製有相驗筆錄、相驗屍體證明書及驗斷書為
      憑（見相驗卷第二八、三十頁、第三四至三八頁），被害人之傷勢，亦與遭車
      輛輾過之情形相符，是被害人遭被告所駕聯結車輾過因而致死一節，堪以認定
      。被告雖堅稱不知道當時有壓到人，當時坐在聯結車駕駛座旁之證人黃嘉平亦
      表示沒有感覺到車子有壓到東西（見原審卷第二四頁），然此除可證明被告駕
      車確有疏失外，與事實之判斷並無影響。
（三）被告雖否認被害人之倒地係與其所駕聯結車發生擦撞所致，並指稱證人丙○○
      、吳長佳之證詞有諸多疑義。惟查：
    １證人丙○○、吳長佳於警訊時，均一致證稱被害人所以人車倒地，係與被告所
      駕駛之聯結車右側車輪（應係右側車身某處之誤，詳如後述）發生擦撞所致（
      見偵查卷第六、九頁），而審酌證人丙○○所稱當時其騎乘之機車係位在被害
      人之機車後方，被告之聯結車之右後方，約十公尺處（見原審卷第二五頁、本
      院卷第六六頁），跟隨被告之聯結車已五至十分鐘（見本院卷第六九頁），且
      依卷附道路交通事故調查報告表所載（見偵查卷第二一頁），車禍發生時，當
      地天候晴、夜間有照明，視線顯然甚為良好，參以被害人人車倒地至被輾過，
      本係瞬間之事，二名證人既得清楚無誤地描述輾壓過程，對於僅數秒前之倒地
      情節，自應確有親眼目睹，雖其等對於肇事經過之細節，因觀看角度之原因而
      有所誤差，惟就機車因何原因倒地，應無誤指之理。況其等所以追逐被告所駕
      駛之聯結車抄下號碼，並挺身作證，本係基於見義勇為之心態，與被告、被害
      人均無親友情誼，實無虛構事實入被告於罪之必要。是其等與警訊時之證詞，
      應確係親眼所見後所為之陳述。而證人丙○○、吳長佳於警訊時之證詞，乃車
      禍發生之隔日（九十一年一月十一日）凌晨所為，離案發時僅數個小時，證人
      之記憶實最為清晰不易混淆，自最接近於實情。
    ２雖證人丙○○、吳長佳偵訊時，對於被告辯護人所詰問：「機車往聯結車方向
      撞或聯結車往機車方向撞」之問題，均答以：「機車如何倒不清楚，只是有看
      見機車倒了，被聯結車的後輪輾過」（見相驗卷第五二頁），對於原有印象已
      產生模糊；原審審理時，證人丙○○亦稱：「被害人機車在何處，我也忘記了
      」（見原審卷第二七頁），與證人吳長佳所稱：「（當天機車如何倒地？）時
      隔已久，我不記得了」（見原審卷第九五頁），均對於所詢車禍細節以不清楚
      、不復記憶回應；嗣本院審理時，證人丙○○復表示：「（有無看到機車如何
      倒地？）忘記了：：：」，甚至陳稱：「我看到時候機車已經倒了，沒有看到
      怎麼倒的」、「前面撞的情形沒看到」，而表示未見到撞擊情形。審視證人丙○○、吳長佳上開說詞可知，其等對於被告所駕聯結車擦撞被害人機車之事實
      ，證詞之精確程度係隨時間經過變得模糊進而否定，惟觀檢察官傳喚其等作證
      時，離車禍發生已一個多月（九十一年二月二十一日），原審作證之時間更已
      經過多月，甚至年餘（證人丙○○：九十一年十一月十五日，證人吳長佳：九
      十二年三月三十一日），記憶變得模糊，與情理並無不符。參以證人丙○○、
      吳長佳對於聯結車壓過被害人身上何處，有所誤認（詳如後述），面對檢辯雙
      方之詰問，於記憶不再清晰且事關被害人家屬及被告重大權益之處，未確切回
      答，實屬人之常情，此由證人丙○○於審理時，慣答以「我朋友看的比較清楚
      」（見原審卷第二七頁）即可見端倪。然衡之證人丙○○、吳長佳於偵訊、審
      理時，均一再陳稱其等於警訊所言皆實在（見相驗卷第五十一頁反面），是就
      上開擦撞情節，自應以其等於警訊時之證詞為可採，不因事後回答有所模糊而
      受影響。被告一再指稱二名證人前述證詞有所矛盾，其等應未親眼見到被告所
      駕車輛與被害人之機車發生擦撞云云（見本院卷第三二、三六、一○四頁），
      與前開認定之事實並不相符，自屬無據。
    ３被告雖稱：告訴人甲○○曾表示被害人生前有說是聯結車行駛中產生風吹，導
      致被害人跌倒，顯見被告之聯結車與機車並無擦撞云云（見本院卷第一○四頁
      ）。惟觀告訴人甲○○於本院指稱：「：：：他生前是說被後面的車子掃到，
      他本來騎在前面，聯結車突然跑出來，他說母車過了，他跌倒，被聯結車的子
      車後輪壓到」（見本院卷第二七、二八頁），而由上開用語及審理過程告訴人
      之陳述亦可知，告訴人之家庭應係慣用臺語交談之人，所謂「掃到」（臺語）
      ，字義上本有諸多含意，不論是輕微擦撞或風力所致，均在上開字義之範圍內
      ，縱被害人生前確曾以臺語告知其父親被「掃到」，其意義為何，尚有不同解
      讀空間，並不當然即指「風吹」。雖告訴人於原審時，將所謂「掃到」解釋為
      風吹，並稱：「我是二十年的職業駕駛人，我兒子受傷後還告訴我說，他是在
      右邊正常行駛，被告突然竄出，被告車速造成車風，因而將被害人吹倒，被告
      車速很快：：：」（見原審卷第六七頁），惟縱被害人生前有說「掃到」，字
      義之理解上是否有誤，本有疑問，況告訴人就此段車禍情節，無論開庭或訴狀
      ，完全未提起，於原審為上開指訴時，已相距一年有餘（九十二年二月二十六
      日），且於陳述該「掃到」事實之前，先稱其為「二十年之職業駕駛人」，實
      不無依自己主觀意見陳述之嫌。是告訴人此段指摘，不僅屬傳聞證據，不具證
      據能力，就其內容而言，亦有諸多疑點而不足採信，被告據此指稱其與被害人
      之機車並無擦撞，尚屬無據。
    ４被告另稱證人丙○○、吳長佳均稱聯結車係輾壓過被害人之雙腳，惟依相驗屍
      體證明書所載，被害人死亡之原因為「腹部鈍性傷」，二者顯相矛盾（見本院
      卷第三二頁）。經審視前開臺大醫院診斷證明書（見偵查卷第十九頁）、相驗
      屍體證明書（見相驗卷第三十頁）、驗斷書（見相驗卷第三四至三八頁）及相
      驗照片（見偵查卷第三十至三五頁），被害人除左腿靠近膝蓋附近有挫傷外，
      腹部部分確實有明顯遭輾壓之痕跡，惟細觀上開卷證資料，該腹部之挫傷，實
      係由臍部以下經腹下部一直延續到泌尿生殖部、腹股溝下凹等與腿部相連之部
      分，而由證人丙○○、吳長佳前揭所稱被害人倒在馬路邊，係腳往馬路方向，
      頭部往馬路邊線方向橫躺，則其等見到之輾壓過程，被害人腿部顯然係在聯結
      車車身之下方，而不能清楚見到，則在輾壓部分與腿部甚為接近之情況下，此
      等因觀察角度有死角，以致就被害人身體遭輾壓位置有所誤認，尚難認其等證
      詞有何瑕疵。另被害人係遭聯結車子車右後車輪輾過，衡以常情，被害人遭擦
      撞跌倒至遭車輪輾過，亦有數秒之時間，則證人丙○○、吳長佳所稱機車與聯
      結車之擦撞點，亦係子車右後車輪，與情理尚有未符，惟被害人既係遭被告之
      聯結車的右後車輪輾過，聯結車之擦撞點與其後車輪之間，距離應甚為接近，
      是二名證人目睹車禍時，既係在機車與聯結車之後方，且擦撞點與子車右後車
      輪甚為接近，因視覺角度關係有所誤認，與事理無違。至被告復稱證人丙○○
      於原審所稱「我聽到鏗鏗二聲，機車就在輪下」，與機車實際上未遭輾壓之情
      節不符（見本院卷第三四頁），惟此與證人丙○○於歷審均明確證稱是被害人
      遭輾壓，而未稱機車亦同遭輾過之情節互核，證人丙○○上開證詞，亦僅係泛
      稱車子倒地之用語，用語雖不夠精細，但應無不實之處，亦與前開所述觀察角
      度無關。
    ５被告又指摘證人丙○○、吳長佳所稱被害人橫向倒臥馬路，與卷附事故現場圖
      （見偵查卷第二一頁）所示被害人倒臥方向係與馬路平行，有所不符（見本院
      卷第三三頁）。惟觀之被告前開所受傷勢，係腹部中間遭橫向輾過所留之痕跡
      ，而被告之聯結車既係直向前進，則被害人倒地後之位置，顯係橫向與車道有
      一定之角度，始會造成前開傷勢，是證人丙○○、吳長佳之證詞，應較接近真
      實。雖證人即現場處理之警員盧俊亦證稱：被害人躺的方向，完全是照事故現
      場所畫，且其到現場後，並無見到被害人移動過（見本院卷第七一頁），惟觀
      之其所繪的事故現場圖被害人倒地之位置係與道路邊線平行，但其卻另證稱：
      「當時機車的駕駛腳朝快車道方向，頭部朝邊線大約斜四十五度角：：：」，
      顯見事故現場圖所繪被害人躺臥位置，與其所欲表達之方向應有些微之誤差，
      自不得據此指摘證人丙○○、吳長佳之證詞有瑕疵。況證人即當日與被害人一
      起打球之朋友黃靖惇、王志浩均明確證稱被害人於車禍後，曾電話給黃靖惇表
      示其被聯結車輾過去（見偵查卷第一○九頁），顯見被害人於車禍後，仍有撥
      打行動電話之能力，則其身體應至少能為微幅之滑動。而證人盧俊亦固稱其未
      見到被害人移動過，然亦表示其到現場時，救護人員已經在救護，騎士的弟弟
      也在現場（見本院卷第七二頁），是其已非最先到現場之人，是告訴人堅稱證
      人盧俊亦所看到之被害人位置已遭移動過（見本院卷第七一頁），亦非全然無
      據。益徵可知證人丙○○、吳長佳之證詞並無不實之處。
    ６被告另指稱證人丙○○曾稱聯結車之車速與機車之車速差不多，而其與吳長佳
      均稱機車時速四十公里，惟於原審卻指稱聯結車之車速為五十公里，顯有矛盾
      之處（見本院卷第三四頁）。惟審視二名證人共乘之機車與被告所駕駛之聯結
      車乃一前一後行駛，且行駛一段約五至十分鐘之時間，本不可能一直維持相等
      之時速，況對車速之判斷，亦涉及個人對於速度概念之敏感度，證人丙○○既
      僅表示二車速度差不多，而四十、五十公里，差距亦屬有限，此等說詞上之出
      入，應僅係個人判斷上之合理誤差範圍，尚難認其等說詞有何瑕疵，惟被告當
      時時速約在四十至五十公里之間，則可認定，被告辯稱其當時以時速二十公里
      前進，與證人證詞不符，且當地限速五十公里，當日車流向一切正常，業經證
      人丙○○證述無訛（見偵查卷第五頁反面），所辯之時速亦不合情理，應係卸
      責之詞，不足採信。
（四）被告另辯稱依其他相關事證，其所駕聯結車並無與被害人之機車發生擦撞。然
      查：
    １被告雖辯稱聯結車無擦撞痕跡（見本院卷第三一頁），而證人即被害人之弟林
      佑易亦表示：「（剛才履勘聯結車無明顯擦撞痕跡有何意見？）沒有，也沒有
      烤漆之類的物質」（見相驗卷第三二頁反面），惟觀之證人丙○○、吳長佳前
      揭所證情節，被告之聯結車與被害人之機車，顯係於併行之際，因擦撞被害人
      機車左側，致人車到地，並遭輾壓。而機車之左側，與平行或接近平行之車輛
      最易擦撞之處，應即係突出於機車車身之外的手把與後照鏡，甚至是被害人自
      身之手肘，而依卷附機車照片所示（見偵查卷第二四、二五頁），機車手把及
      照後鏡部分，皆非金屬材質，其外亦無烤漆，則在輕微擦撞之下，本未必有明
      顯之刮擦痕，更遑論是烤漆之類的物質。是被告之聯結車縱驗無刮痕，亦不足
      據為有利被告之認定。
    ２被告復稱機車車損在左側，被害人倒地位置亦係在刮擦痕左側，被告係往左側
      傾倒，惟右側撞擊，應向路面右側滑出云云（見本院卷第三三頁），惟本件車
      禍僅係輕微擦撞，已如前述，機車車身於輕微擦撞失去平衡之際，倒向何方向
      ，除原有外在擦撞之力量外，尚涉及被害人於失去平衡時對機車本身操控之力
      道及方向，與單純外力強力撞擊後倒地，並不相同，是雖告訴人於遭擦撞後倒
      向左側，尚不得據此即認有何違情理之處。
    ３至被告辯以：倘係其撞到被害人，其車上應有血跡反應云云（見本院卷第二六
      頁），審酌本件車禍雖致被害人跌到，但既屬輕微擦撞，且被害人當時身著冬
      衣，聯結車之車身自不會留下何血跡反應。至被害人遭輾壓後，證人即被害人
      之弟林佑易亦稱：「我哥哥事故發生時外表無血跡」（見相驗卷第三二頁反面
      ），核與卷附相驗照片所示（見偵查卷第三十至三五頁），被害人身體除開腹
      手術之傷口附近留有血跡外，外表所見均為淤傷之情形相符，國立臺灣大學醫
      學院附設醫院九十一年一月十二日診字第Ｉ00000000號診斷證明書（
      見偵查卷第二十頁）亦記載，被告遭聯結車輾壓後，所受傷勢是「多重創傷、
      腹部內出血」，當日並曾接受「剖腹探查止血手術」，是被害人遭輾壓後，身
      體外部應無何大量出血，自無透過冬衣與聯結車沾黏之可能，是臺灣板橋地方
      法院檢察署履勘筆錄記載：「機車及聯結車經檢視並無血跡」（見相驗卷第三
      一頁），實屬事理之常。
（五）至告訴人指稱被告尚有其他違規事項，量刑太輕，且被告肇事逃逸，原審漏未
      審酌，亦有不當，因而提起上訴：
    １依告訴人提供之之交通標誌照片所示（見相驗卷第五八頁），肇事路段之速限
      為時速五十公里，該路段道路所能承載之重量限制為二十公噸。而依卷附被告
      所駕聯結車之汽車新領牌照登記書、拖車新領牌照登記書所載（見偵查卷第六
      十、六一頁），該聯結車之母車及子車之空車重量係分別為「八點九六公噸」
      及「五點○公噸」，被告堅稱當時為空車情況，核與證人吳長佳所證相符（見
      偵查卷第八頁反面），而證人即子車所有人張玉賢之妻陳彗玲亦證稱：當日被
      告是為測試子車可否進入停車場，而向其用聯結車之子車（見偵查卷第七十頁
      反面），被告當時應確係空車無訛，自無超重之問題。而被告當時時速為四十
      至五十公里之間，亦據證人丙○○證述屬實，並無開車超速之問題。復查無告
      訴人所稱該路段禁行聯結車之相關事證，自難認被告尚有其他違規事項。
    ２至所稱被告肇事逃逸，原審漏未審酌，顯然判決違法云云，經詳核公訴意旨，
      被告駕車逃逸部分實已經檢察官於起訴書理由欄第二點後段詳加論述，並依證
      人黃嘉平之證詞等相關事證，認被告並無肇事逃逸之嫌，無另行簽分偵辦之必
      要。是公訴人顯未就此部分提起公訴，而此部分與本案論罪科刑部分，復不據
      裁判上一罪之關係，自非起訴效力所及。況告訴人此部分請求上訴之意見，復
      經公訴人於上訴書中再次敘明上情（見本院卷第十頁），告訴人於本院審理，
      仍就此為指摘，洵屬無據。
（六）至被告另辯稱車禍之發生，係被害人未保持適當行車距離所致（見本院卷第三
      七頁），雖兩車併行，皆有保持安全距離之必要，惟由證人丙○○、吳長佳之
      證詞可知，車禍發生時被害人之機車係位於被告所駕駛聯結車之右側，二車處
      於平行之狀態，而被告之車速為四、五十公里，已如前述，證人丙○○於警訊
      時亦稱被害人之車速約四十公里，二車車速既相近，應無超車之問題，且顯已
      併行一段距離。雖肇事路段路面寬度三點三八公尺，被告曳引車之寬度二點五
      公尺，有道路交通事故調查報告表（見偵查卷第二一頁）及汽、拖車新領牌照
      登記書（見偵查卷第六十、六一頁）可證，被害人機車所得騎乘之路面寬度甚
      為有限，惟二車既得併行一段距離，顯尚能保持安全間距。而由卷附現場照片
      （見相驗卷第二五、五九頁、原審卷第一○九頁）所示，現場道路有略向右彎
      ，被告聯結車行經此路段，母車、子車兩車又間隔一百八十公分之情況下（見
      本院卷第五四頁），母車、子車於此路段勢必無法循相同路徑前行，而依事故
      現場圖所載，被害人之機車倒地刮痕幾與路面邊線平行，距離路面邊僅線零點
      六公尺，證人丙○○、吳長佳復均證稱機車確實緊靠右側行駛，並無不當駕駛
      之處（見偵查卷第五頁反面、第六頁、第八頁反面、第九頁），是車禍之發生
      ，應係被告行經該路段，因未確切掌握子車路徑，至子車右側與被害人機車發
      生擦撞，應歸責於被告。
（七）按汽車行駛時，駕駛人應注意兩車併行間隔，並隨時採取必要之安全措施，道
      路交通安全規則第九十四條第三項定有明文。依卷附道路交通事故調查報告表
      及現場照片（見偵查卷第二一、二二頁），本件車禍事故發生時，天候晴、夜
      間有照明、無慢車道、柏油路面乾燥無缺陷、無障礙物、視距良好、二車道雙
      向道路、快車道間有車道線且路面有邊線之設置，道路狀況良好，而被告於警
      訊時亦供稱當時天候晴、道路狀況正常且無何道路施工，且其於事故發生前精
      神狀況良好（見偵查卷第十三頁），被告並無不能注意之情事，竟疏未保持兩
      車併行之安全間隔，致與被害人機車發生擦撞，其有過失至明。被害人因而遭
      輾壓死亡，被告之過失行為與被害人之死亡結果間，顯有相當因果關係。本件
      事證明確，被告犯行堪以認定。
三、被告係以駕駛聯結車為職業之人，此據其供明在卷（見偵查卷第十二頁反面），
    並有被告所駕車牌號碼Ｘ二─二○九號營業大貨曳引車行車執照在卷可稽（見偵
    查卷第二八頁），被告當時雖僅係在試車，惟從事業務之人，就一定危險認識之
    能力本較一般常人為高，故課以較高之注意義務，而被告以駕駛為業，所駕車輛
    亦係將用以平日工作時之車輛，縱其駕駛之時間非在上班期間，當時亦非在工作
    ，仍不能改變其應有之注意義務，故其駕駛之行為仍不失為業務上行為之性質，
    而屬從事駕駛業務之人，其因業務之過失發生車禍致被害人傷重不治死亡，核其
    所為，係犯刑法第二百七十六條第二項之業務過失致人於死罪。
四、原審認被告所犯罪證明確，適用刑法第二百七十六條第二項、第四十一條第一項
    、罰金罰鍰提高標準條例第一條前段、第二條之規定，並審酌被告並無前科，有
    臺灣高等法院檢察署刑案紀錄簡覆表在卷可按，惟其駕駛聯結車為業，對一般往
    來之公眾有高度之危險性，更應特別注意行車安全，竟疏於注意肇致本件被害人
    死亡，且未與被害人家屬達成和解（業經被害人之父甲○○於本院調查時陳明在
    卷）等一切情狀，量處有期徒刑五月，並諭知易科罰金之折算標準，核其認事用
    法均無不合，量刑亦屬妥適。公訴人依被害人家屬之請求提起上訴，指稱原審判
    決量刑過輕；被告則上訴否認犯行，指摘原判決不當，上訴均無理由，應予駁回
    。
據上論斷，應依刑事訴訟法第三百六十八條，判決如主文。
本案經檢察官郭弘佑到庭執行職務。
中      華      民      國    九十二    年      八      月      八      日
                              臺灣高等法院交通法庭
                                  審判長法  官  楊  照  男
                                        法  官  陳  炳  彰
                                        法  官  王  詠  寰
右正本證明與原本無異。
如不服本判決，應於收受送達後十日內向本院提出上訴書狀，其未敘述上訴之理由者
並得於提起上訴後十日內向本院補提理由書（均須按他造當事人之人數附繕本）。
                                        書記官  駱  麗  君
中      華      民      國    九十二    年      八      月      八      日
附錄本案論罪科刑法條
刑法第二百七十六條第二項
從事業務之人，因業務上之過失犯前項之罪者，處五年以下有期徒刑或拘役，得併科
三千元以下罰金。


司法院資訊處製作；財團法人民間司法改革基金會備份。
